臺灣彰化地方法院民事判決　九十一年度重訴字第一一五號
　　原　　　告　乙 ○ ○
　　　　　　　　甲 ○ ○
　　　　　　　　戊 ○ ○
　　　　　　　　己 ○ ○
　　　　　　　　丙 ○ ○
　　　　　　　　丁 ○ ○
　　訴訟代理人　曾 錫 賢
　　被　　　告　庚 ○ ○
右當事人間請求侵權行為損害賠償事件，原告提起刑事附帶民事訴訟，經本院刑事庭
裁定移送，本院判決如左：
    主      文
被告應給付原告乙○○、戊○○各新台幣肆拾伍萬捌仟柒佰貳拾柒元，應給付原告甲○○新台幣陸拾萬伍仟貳佰壹拾元，應給付原告己○○、曾錫賢、丙○○、丁○○各
新台幣肆拾伍萬捌仟柒佰貳拾陸元及均自民國九十一年一月十七日起至清償日止，按
年息百分之五計算之利息。
原告其餘之訴駁回。
訴訟費用由被告負擔二分之一，餘由原告負擔。
本判決第一項於原告乙○○、戊○○、己○○、曾錫賢、丙○○、丁○○各以新台幣
壹拾伍萬元，原告甲○○以新台幣貳拾萬元供擔保後，得假執行。
原告其餘假執行之聲請駁回。
    事實及理由
一、原告起訴主張：被告於民國九十年四月二十二日凌晨零時許，酒醉後（吐氣所含
    酒精濃度達每公升○．九三毫克）無照駕駛車牌號碼ＴＪ－五五八九號自小客車
    ，沿彰化縣田中鎮○○路由東向西往田中方向行駛，途經劃有分向限制線之該路
    二段一三六號往東一百公尺前，為超越前車，疏未注意，即冒然跨越分向限制線
    駛入來車道，並撞及在對向車道由西往東向南投方向，由被害人曾秋炎（即乙○○之子，甲○○之夫，戊○○、己○○、曾錫賢、丙○○、丁○○之父）駕駛之
    車號ＲＪ－○五八七號自小客車，致曾秋炎受有頭部外傷、顱內出血等傷害，而
    於送醫途中不治死亡，被告因此為檢察官提起公訴，並經本院依公共危險及過失
    致人於死罪判處應執行有期徒刑一年二月在案等情，本於侵權行為損害賠償請求
    權，求為命被告賠償原告乙○○扶養費新台幣（下同）五十九萬零八十一元、慰
    撫金一百萬元（合計一百五十九萬零八十一元），賠償原告甲○○殯葬費二十萬
    七千五百六十四元、扶養費一百十一萬七千六百八十七元、慰撫金一百萬元（合
    計二百三十二萬五千二百五十一元），賠償原告戊○○、己○○、曾錫賢、丙○○、丁○○慰撫金各八十萬元，暨均自起訴狀繕本送達翌日起加給法定利息之判
    決，並願供擔保聲請宣假執行。
二、被告對於前揭駕車過失致被害人曾秋炎於死之事實為自認，惟以：原告請求鉅額
    賠償，伊無力負擔，希能減輕金額分期償還等語，資為抗辯。
三、原告主張之前揭事實，有其所提相驗屍體證明書、戶籍謄本在卷為證，並為被告
    所自認或不爭執，復有本院九十年度交訴字一九四號刑事判決正本附卷可參，堪
    信為真實。按因故意或過失，不法侵害他人之權利者，負損害賠償責任；汽車、
    機車或其他非依軌道行駛之動力車輛，在使用中加損害於他人者，駕駛人應賠償
    因此所生之損害；不法侵害他人致死者，對於支出殯葬費之人，亦應負損害賠償
    責任，被害人對於第三人負有法定扶養義務者，加害人對於該第三人亦應負損害
    賠償責任；被害人之父、母、子、女及配偶，雖非財產上之損害，亦得請求賠償
    相當之金額，民法第一百八十四條第一項前段、第一百九十一條之二、第一百九
    十二條第一項、第二項、第一百九十四條分別定有明文。本件被告駕車因過失不
    法侵害被害人曾秋炎致死，自應負侵權行為之損害賠償責任。茲就原告等請求之
    金額分述如下：(1)殯葬費：原告甲○○主張其為被害人支出殯葬費二十萬七千五
    百六十四元，為被告所不爭執，並有所提收據影本十一張為證，核支出其項目，
    亦屬當前葬禮習俗上所必要，被告自應予賠償。(2)扶養費：按計算受扶養之期間
    ，以扶養義務人具有養贍能力為前提，即應以其謀生能力繼續之年限為限。查被
    害人為二十七年八月二十五日生，有戶籍謄本可參，車禍死亡時已逾六十二歲，
    超過一般勞工強制退休年齡，是否有謀生能力，尚非無疑，原告並未提出具體證
    據，證明被害人猶有養贍之能力，原告乙○○、甲○○分別請求被告賠償扶養費
    各五十九萬零八十一元及一百十一萬七千六百八十七元，即難准許。(3)慰撫金：
    原告乙○○等七人，分別為被害人曾秋炎之母、子、女、配偶，被害人因車禍慘
    死於非命，原告乙○○於垂幕之年喪子，原告甲○○晚年喪夫，其餘原告曾錫賢
    等五人遽然喪父，彼等之精神確受有痛苦，至為顯然。而原告乙○○未就學，無
    財產、負債及收入，原告甲○○學歷為國小畢業，有房屋一棟，貸款約一百二十
    萬元，無工作收入，原告戊○○為國中畢業，無財產，負債約一百萬元，收入不
    固定，原告己○○為碩士畢業，有房屋一戶，負債約一百三十萬元，月入約二萬
    五千元，原告曾錫賢為大專畢業，無財產，貸款約五十萬元，月入一萬八千元，
    原告丙○○碩士畢業，無財產，貸款約二百萬元，月入三萬元，原告丁○○大專
    畢業，無財產，貸款約一百五十萬元，月入一萬六千元。被告學歷為公中畢業，
    已婚育有一子，自行開業葬儀社，月入平均約十餘萬元，有房屋、土地各二筆，
    現被查封拍賣中，無存款，民間負債二、三百萬元，銀行借款約六百萬元，為兩
    造分別陳明，並互對他造陳述無異詞。審酌兩造之身分、地位、經濟能力、被害
    人之年齡、原告因此所受精神上打擊之程度等一切情狀，本院認原告乙○○、甲○○各請求被告賠償慰撫金一百萬元，其餘原告戊○○等五人各請求被告賠償慰
    撫金八十萬元，尚嫌過高，應各以六十五萬元為相當，在此範圍，被告自應予賠
    償，逾此範圍，不應准許。
四、另保險人依本法規定給付之保險金，視為加害人或被保險人損害賠償金額之一部
    分；加害人或被保險人受賠償請求時，得扣除之，汽車強制責任保險法第三十條
    定有明文。原告已因本件車禍領得強制汽車責任險保險金一百四十萬元，為其所
    自承，自應扣除之。惟如何扣除賠償金額，法無明文，本院認按請求權人得請求
    金額之比例扣除，較稱允當。故原告等七人所得請求之金額扣除汽車強制責任險
    保險金後，甲○○得請求之金額為六十萬五千二百十元，乙○○、戊○○各得請
    求之金額為四十五萬八千七百二十七元，其餘己○○等四人各得請求之金額為四
    十五萬八千七百二十六元。綜上所述，原告等七人本於侵權行為損害賠償請求權
    ，請求被告賠償，各在此金額及均自起訴狀繕本翌日即九十一年一月十七日起至
    清償日止，按年息百分之五計算之法定利息範圍，洵屬正當，應予准許。逾此範
    圍部分，為無理由，應予駁回。
五、原告陳明願供擔保聲請宣告假執行，就其勝訴部分，核無不合，爰酌定相當擔保
    金額准許之。至其敗訴部分，假執行之聲請，已失所附麗，應併駁回之。
據上論結，本件原告之訴為一部有理由，一部無理由，依民事訴訟法第七十九條但書
、第八十五條第一項前段、第三百九十條第二項，判決如主文。
中　　　華　　　民　　　國　　九十一 　 年　　  五 　　 月　　 二十 　　日
                                    民事第二庭
                                        法　　　官　陳 瑞 水
右為正本係照原本作成。
如對本判決上訴須於判決送達後廿日內向本院提出上訴狀。
中　　　華　　　民　　　國　　九十一 　 年　　  五 　　 月　　 二十 　　日
                                        法院書記官　楊 筱 惠
